臺灣臺南地方法院臺南簡易庭民事小額判決
111年度南小字第70號
原      告  陳明龍  
被      告  楊和道  

上列當事人間請求給付票款事件，經本院於民國111年2月24日言
詞辯論終結，判決如下：
    主  文
被告應給付原告新臺幣7,000元，及自民國111年1月31日起至清
償日止，按年息百分之6計算之利息。
原告其餘之訴駁回。 
訴訟費用新臺幣1,000元，由被告負擔新臺幣233元，餘由原告負
擔。
本判決原告勝訴部分得假執行。但被告如以新臺幣7,000元為原
告預供擔保，得免為假執行。
    事實及理由
一、原告起訴主張：我從事民間放款借貸，被告向我借款新臺幣
    (下同)3萬元，約定1個月後清償，每1萬元月息120元，我已
    交付現金3萬元給被告，被告則簽發如附表所示之本票1紙(
    下稱系爭本票)交給原告。但被告屆期不清償，依票據之法
    律關係，提起本件訴訟等語，並聲明：被告應給付原告3萬
    元，及自起訴狀繕本送達翌日起至清償日止，按年息百分之
    6計算之利息。
二、被告則以：我有借款需求，循貸款廣告向民間借款1萬元，
    民間貸款業者先扣利息3,000元，只拿現金7,000元給我，並
    要求我要簽發系爭本票。我不認識原告，也不記得當初跟我
    接洽借款事宜之人是否為原告等語，資為抗辯。並聲明：原
    告之訴駁回。
三、本院判斷之理由： 
  ㈠按在票據上簽名者，依票上所載文義負責；未載到期日者，
    視為見票即付；未載受款人者，以執票人為受款人；本票發
    票人所負責任，與匯票承兌人同，票據法第5條第1項、第12
    0條第2項、第3項、第121條分別定有明文。原告主張被告向
    其借款，被告簽發系爭本票交給原告，但屆期未獲兌現之事
    實，業據原告提出與所述相符之系爭本票為證（見補字卷第
    17頁），被告不爭執系爭本票為其所簽發(見本院卷第28頁)
    ，依前開規定，被告本應就系爭本票負發票人之責任。
  ㈡原告主張被告向其借款3萬元，原告已交付3萬元給被告，被
    告則簽發系爭本票交付原告等語，被告抗辯其雖有簽發系爭
    本票，但實際僅借款1萬元，民間放款業者預扣利息3,000元
    ，實際交付借款7,000元云云，經查：
　⒈按票據乃文義證券及無因證券，票據上之權利義務悉依票上
    所載文義定之，與其基礎之原因關係各自獨立，票據上權利
    之行使不以其原因關係存在為前提。執票人行使票據上權利
    時，就其基礎之原因關係確係有效存在不負舉證責任。且若
    票據債務人以自己與執票人間所存抗辯之事由對抗執票人，
    依票據法第13條規定觀之雖非法所不許，仍應先由票據債務
    人就該抗辯事由之基礎原因關係負舉證之責任。惟當票據基
    礎之原因關係確立後，法院就此項原因關係進行實體審理時
    ，當事人於該原因關係是否有效成立或已否消滅等事項有所
    爭執，即應適用各該法律關係之舉證責任分配原則，而非猶
    悉令票據債務人負舉證責任（最高法院107年度台上字第158
    4號判決意旨參照)。被告抗辯其向民間貸款業者借款，並簽
    發交付系爭本票乙節，核與原告在本院審理中自陳其從事民
    間借款業務，被告向其借款，並簽發交付系爭本票予其收執
    等情相符，依兩造所述系爭本票簽發及交付經過，被告固應
    負發票人之責，然兩造間為授受票據之直接前後手關係，依
    票據法第13條前段規定之反面解釋，原告執系爭本票向被告
    請求給付票款，被告得為原因關係抗辯。
　⒉次按本票為無因證券，本票執票人就其取得本票之原因，固
    不負證明之責任，惟執票人倘主張本票係發票人向其借款而
    簽發交付，以為清償方法，發票人復抗辯其未收受借款，消
    費借貸並未成立，則就借款已交付之事實，自應由執票人負
    舉證責任(最高法院109年度台簡上字第62號判決意旨參照)
    。又自貸與金額中預扣利息，該部分既未實際交付借用人，
    不能認為貸與本金之一部，故利息先扣之消費借貸，其貸與
    之本金應以利息預扣後實際交付借用人之金額為準(最高法
    院110年度台上字第2210號判決意旨參照)。如當事人間就是
    否已實際交付之事實有爭執，應由主張已為交付之貸與人負
    舉證責任。被告抗辯其借款1萬元，預扣利息3,000元，實際
    僅收受借款7,000元乙節，固為原告所否認，惟被告因向原
    告借款始簽發系爭本票，是系爭本票之票據基礎原因關係可
    確立為消費借貸關係，依前開說明，應由原告就其已交付3
    萬元借款予被告之事實，負舉證責任。原告於本院審理中自
    陳其並無其他證據證明有交付3萬元借款予被告之事實（見
    本院卷第28頁)，難認原告之主張可信，故以被告自承原告
    交付借款7,000元為可採。準此，原告本於票據之法律關係
    ，請求被告給付票款7,000元，應屬有據，逾此部分之請求
    ，則無理由，不應准許。
  ㈢復按執票人向本票債務人行使追索權時，得請求自到期日起
    之利息，如無約定利率者，依年利6釐計算之利息，票據法
    第124條準用第97條第1項第2款。本件原告為系爭本票之執
    票人，其依上開規定，併予請求被告給付自起訴狀繕本送達
    翌日即111年1月31日(於111年1月20日寄存送達，依民事訴
    訟法第138條第2項規定，於111年1月30日發生送達效力，送
    達證書見本院卷第21頁)起至清償日止，按年息6％計算之利
    息，於法有據，應予准許。
四、綜上所述，原告依票據之法律關係，請求被告給付7,000元
    ，及自111年1月31日起至清償日止，按年息6％計算之利息，
    為有理由，應予准許。逾此範圍之請求，則無理由，應予駁
    回。
五、本件訴訟費用額確定為1,000元（即第一審裁判費），依民
    事訴訟法第79條、第436條之19第1項之規定，爰確定本件訴
    訟費用之負擔如主文第3項所示。
六、本件原告勝訴部分，係屬民事訴訟法第436條之8第1項小額
    訴訟事件所為被告敗訴之判決，依同法第436條之20規定，
    應依職權宣告假執行，併依同法第436條之23、第436條第2
    項、第392條第2項規定，依職權為被告如預供擔保後，得免
    為假執行之宣告。
七、據上論結，本件原告之訴為一部有理由、一部無理由，判決
    如主文。
中　　華　　民　　國 　　111  　年　　3 　　月　　10　日
                臺灣臺南地方法院臺南簡易庭
                              法  官　張桂美
以上正本係照原本作成。
如不服本判決，應於送達後20日內，向本院提出上訴狀並表明上
訴理由（須附繕本）。如委任律師提起上訴者，應一併繳納上訴
審裁判費。 
中　　華　　民　　國　　111 　年　　3 　　月　　11　　日
                                  書記官  林彥丞
附表：本票     發票日 發票人 票面金額(新臺幣) 到期日 票據號碼 110年10月30日 楊和道 3萬元  未載 CH568116